【裁判字號】    89,台上,2581
【裁判日期】    890511
【裁判案由】    強盜等罪
【裁判全文】
最高法院刑事判決                              八十九年度台上字第二五八一號
    上  訴  人  甲○○
右上訴人因強盜等罪案件，不服台灣高等法院台中分院中華民國八十九年一月四日第
二審判決（八十八年度上訴字第二三二五號，起訴案號：台灣南投地方法院檢察署八
十七年度偵字第一一四二號），提起上訴，本院判決如左：
    主  文
上訴駁回。
    理  由
一強盜部分
按刑事訴訟法第三百七十七條規定，上訴於第三審法院，非以判決違背法令為理由，
不得為之。是提起第三審上訴，應以原判決違背法令為理由，係屬法定要件。如果上
訴理由狀並未依據卷內訴訟資料，具體指摘原判決不適用何種法則或如何適用不當，
或所指摘原判決違法情事，顯與法律規定得為第三審上訴理由之違法情形，不相適合
時，均應認其上訴為違背法律上之程式，予以駁回。本件上訴人甲○○上訴意旨略稱
：其行竊後為警員發覺，迅即駕車逃逸，嗣發現警員在後追逐，加速逃逸而不遑，豈
有駕車左偏以衝撞警員之理，此觀證人即警員顏彰賢、李明元證稱：上訴人只是要逃
跑，不是故意衝撞我們等語自明，是原審以準強盜罪論處罪刑，自非適法云云。查原
判決認定上訴人與張瑞榮（另由台灣台中地方法院另案審理）基於犯意聯絡，共同於
民國八十七年三月十四日二時三十分左右，由上訴人駕駛張瑞榮所竊來之000－0
000號自用小貨車，同往南投縣草屯鎮○○路二六○號旁工地，共同竊取廖武雄所
有長十二尺之鐵條二十一支，甫得手時，適南投縣警察局草屯分局刑事組小隊長顏彰
賢率偵查員李明元、張登貴駕車路過發現，經表明警察身分，上訴人與張瑞榮見狀迅
即跳上車子，由上訴人駕車加速往台中方向逃逸，顏彰賢等人駕車在後追趕，上訴人
為脫免逮捕，竟明知顏彰賢所駕車輛已追駛至其左側示意停車受檢，竟將車頭向左斜
衝顏彰賢等員所駕車輛二、三次，幸顏彰賢將車速放慢始未撞及，而施強暴於依法執
行職務之公務員，顏彰賢等員對空鳴槍制止無效，乃開槍射中小貨車左前輪及右後輪
，於同日凌晨四時左右，在台中縣霧峰鄉○○路九四九號前予以捕獲等情，係依憑上
訴人自白竊盜後為警追逐暨證人顏彰賢、李明元所證，上訴人於追逐過程中曾開車向
左衝撞警車等語，並有贓物領據為憑，資以認定上訴人有準強盜罪及妨害公務之犯行
，因而撤銷第一審科刑之判決，改判論處上訴人共同竊盜，因脫免逮捕，而當場施以
強暴罪刑，已明其所憑之證據及認定之理由，並以上訴人所辯其因遭通緝，因恐遭
逮捕而逃離現場，逃亡中因警員開槍擊中輪胎造成車輛不穩而告蛇行，並無衝撞警員
之故意，且警車一直尾隨在後，亦無由衝撞云云。惟以上訴人確有於被追逐中開車向
左衝撞警員所駕駛之車輛，因警員之車輛閃避，始免遭撞擊等情，業據證人顏彰賢等
人證述詳確，因認上訴人所辯上情，應係卸責飾詞不足採信，已於理由中詳加說明與
指駁，從形式上觀察，並無違背法令之情形存在。次按上訴人為警查獲之始駕車快速
逃逸時固無開車衝撞之，但在追逐過程中明知警察尾隨在左後方，而多次故意向左
側斜撞，企圖阻止警方追逐，經閃避始未遭撞及等情，業據證人顏彰賢、李明元證述
詳確，上訴人亦供承：其行竊後，為李明元等人發覺，李明元等人曾表明警察身分，
追逐中曾駕車衝撞警方所駕駛之車輛等語（詳一一四二號偵卷十頁、十一頁），則上
訴意旨所指，其於逃脫過程中未對警員施加強暴，尚非可採。上訴意旨未依卷內訴訟
資料具體指摘原判決關於強盜部分不適用何種法則或如何適用不當，徒然就原審採證
認事之適法行使及原判決已說明之事項為事實上之爭執，核與法律規定，得為第三審
上訴理由之違法情形不相適合，此部分之上訴為違背法律上之程式，應予駁回。
二竊盜部分
按刑事訴訟法第三百七十六條所列各罪之案件，經第二審判決者，不得上訴於第三審
法院，法有明文規定。查上訴人被訴竊盜部分，係屬刑事訴訟法第三百七十六條第二
款所列之案件，此部分既經第二審判決，自不得上訴於第三審法院，上訴人竟一併提
起上訴，顯非法之所許，此部分之上訴，應予駁回。
據上論結，應依刑事訴訟法第三百九十五條前段，判決如主文。
中      華      民      國    八十九    年      五      月     十一     日
                              最高法院刑事第十一庭
                                  審判長法官  莊  登  照
                                        法官  洪  明  輝
                                        法官  黃  一  鑫
                                        法官  林  秀  夫
                                        法官  郭  毓  洲
      右正本證明與原本無異
                                              書  記  官
中      華      民      國    八十九    年      五      月     十八     日


司法院資訊處製作；財團法人民間司法改革基金會備份。
